【裁判字號】    90,易,20
【裁判日期】    900313
【裁判案由】    偽造文書
【裁判全文】
臺灣宜蘭地方法院刑事判決                              九十年度易字第二號
    公  訴  人  臺灣宜蘭地方法院檢察署檢察官
    被      告  甲○○
右列被告因偽造文書案件，經檢察官提起公訴（八十八年度偵字第三四四六號），本
院判決如左：
    主  文
甲○○行使偽造私文書，足以生損害於公眾及他人，累犯，處有期徒刑柒月。偽造之
八十九年十月四日逮捕通知書上之簽名及指印各壹枚、宜蘭縣警察局羅東分局八十九
年十月四日偵訊筆錄內之簽名貳枚及指印伍枚、宜蘭縣警察局羅東分局嫌疑犯尿液送
驗姓名、編號對照表上簽名及指印各貳枚，及臺灣宜蘭地方法院檢察署在八十九年十
月四日訊問筆錄上之簽名壹枚，均沒收之。
    事  實
一、甲○○前於民國八十四年間，因違反肅清煙毒條例等案件，經本院判處有期徒刑
    三年六月確定，於八十八年七月十日執行完畢。詎仍不知悛悔，於八十九年十月
    四日十四時五十分許，在宜蘭縣羅東鎮○○路七十八號前為警查獲持有第二級毒
    品安非他命二包（另案偵查中）後，為求掩飾身分脫免罪責，竟先在表示業已收
    受逮捕通知書之私文書收據上，偽造友人乙○○之簽名及指印各一枚，交付依法
    執行職務之員警，足以生損害於乙○○及刑事訴追之正確性，並基於冒用乙○○
    之名義應訊及偽造乙○○署押之同一犯意，先後在宜蘭縣警察局羅東分局員警製
    作之八十九年十月四日下午十五時偵訊筆錄內（含簽名二枚及指印五枚）、宜蘭
    縣警察局羅東分局嫌疑犯尿液送驗姓名、編號對照表上（含簽名、指印各二枚）
    ，及臺灣宜蘭地方法院檢察署在八十九年十月四日訊問筆錄上（含簽名一枚），
    偽造乙○○簽名之共計五枚及指印共計七枚，足以生損害於乙○○及刑事追訴權
    行使對象之正確性。嗣乙○○於同年月二十四日至臺灣宜蘭地方法院檢察署應訊
    時，始查悉上情。
二、案經臺灣宜蘭地方法院檢察署檢察官自動檢舉偵查起訴。
    理  由
一、右揭事實，業據被告甲○○到庭供認不諱，核與被害人乙○○於偵查中所述情節
    ，吻合一致，復有被告甲○○及被害人乙○○之相片各一幀，及逮捕通知書（含
    簽名、指印各一枚）、宜蘭縣警察局羅東分局八十九年十月四日偵訊筆錄（含簽
    名二枚、指印五枚）、宜蘭縣警察局羅東分局嫌疑犯尿液送驗姓名、編號對照表
    （含簽名、指印各二枚）、臺灣宜蘭地方法院檢察署八十九年十月四日訊問筆錄
    （含簽名一枚）在卷可資佐憑。又被告於警訊中按捺之指印，經送內政部警政署
    刑事警察局比對，確與其留存於該局之指紋互核互符，此有該局（八九）刑紋字
    第一七四一六五號鑑驗書附卷足證，顯見被告確係冒用被害人乙○○名義，偽簽
    乙○○之簽名並按捺指印在前開通知書、筆錄及對照表等各項文件上。本件事證
    明確，被告犯行洵堪認定。
二、按刑法上所謂文書，指記載人之一定意思或觀念之有體物，其存在之形式，自具
    有多樣性，一份文書未必僅成立一種文書，時或存在多種文書之效力，司法警察
    （官）製作之逮捕通知書，其上有被通知人簽名捺印之欄位，茍於其上簽名捺印
    ，顯以表徵被通知人業已收訖該份逮捕通知書之證明，是該份逮捕通知書之性質
    ，自同具收據之作用，而為私文書。據此，核被告甲○○於逮捕通知書上偽造乙
    ○○署押，乃係為收受該通知單之意思表示，而該通知單本具有收據，即私文書
    之性質，故被告於簽收後再交還承辦警員，即有行使該私文書之意思與行為，故
    其此部份所為，應係犯刑法第二百十六條、第二百十條之行使偽造私文書罪。又
    被告先後在前開通知書、宜蘭縣警察局羅東分局偵訊筆錄及臺灣宜蘭地方法院檢
    察署訊問筆錄所為之偽造乙○○簽名及按捺指印之所為，足以生損害於乙○○及
    刑事訴追對象之正確性，則係犯刑法第二百十七條第一項之偽造署押罪。然此數
    偽造署押之行為，均係達同一目的所為之數侵害行為，而此數行為於同時同地或
    密切接近之時地實施，侵害同一法益，致各行為之獨立性極為薄弱，依一般社會
    健全觀念，在時間差距上，難以強行區分。在刑法評價上，以視為數個舉動之接
    續施行，合為包括之一行為予以評價，較為合理，故應屬接續犯，僅論以一罪。
    （最高法院八十六年度臺上字第三二九五號判決參照）。被告所為之接續偽造署
    押行為，乃屬偽造私文書之階段行為；偽造私文書後進而行使，故偽造之低度行
    為復為行使偽造私文書之高度行為所吸收，均不另論罪。公訴意旨認被告前後所
    為之偽造署押行為，係基於概括犯意為之，應依刑法第五十六條連續犯之規定，
    論以裁判上一罪並加重其刑，尚有誤會。又起訴書雖未述及被告偽造上開具備私
    文書性質之逮捕通知書之事實及犯行，然此部份事實與公訴意旨所載之犯罪事實
    ，乃屬階段行為之高低度關係，應為起訴效力所及本院自應併予以審究，附此敘
    明。末查，被告前於民國八十四年間，因違反肅清煙毒條例等案件，經本院判處
    有期徒刑三年六月確定之事實，業經被告供明在卷，並有臺灣高等法院檢察署刑
    案紀錄簡覆表一紙在卷可資佐憑，茲於執行完畢後五年內再犯有期徒刑以上之本
    罪，應依刑法第四十七條累犯之規定，加重其刑。審酌被告為逃避刑責，率然冒
    用友人姓名應訊，行使偽造私文書、署押之犯行，嚴重侵害他人權益及國家刑罰
    權行使之對象，情節匪淺，惟念其犯後坦承犯行，態度良好等一切情狀，爰酌情
    量處如主文所示之刑，以示懲儆。至被告偽造之八十九年十月四日逮捕通知書上
    之簽名及指印各一枚、宜蘭縣警察局羅東分局八十九年十月四日偵訊筆錄內之含
    簽名二枚及指印五枚、宜蘭縣警察局羅東分局嫌疑犯尿液送驗姓名、編號對照表
    上簽名及指印各二枚，及臺灣宜蘭地方法院檢察署在八十九年十月四日訊問筆錄
    上之簽名一枚，依刑法第二百十九條之規定，不問屬於犯人與否，均應併予宣告
    沒收。
據上論斷，應依刑事訴訟法第二百九十九條第一項前段，刑法第二百十六條、第二百
十條、第二百十九條、第四十七條，判決如主文。
本案經檢察官林慧到庭執行職務
中    華    民    國       九十       年      三      月      十三      日
                                臺灣宜蘭地方法院刑事第二庭
                                          法  官  陳  嘉  年
右正本證明與原本無誤。
如不服本判決，應於判決送達後十日內向本院提出上訴狀。（應附繕本）
                                          書記官  詹  玉  惠
中    華    民    國       九十       年      三      月      十五      日
附錄本案論罪法條全文
刑法第二百十條
偽造、變造私文書，足以生損害於公眾或他人者，處五年以下有期徒刑。
刑法第二百十六條
行使第二百十條至第二百十五條之文書者，依偽造、變造文書或登載不實事項或使登
載不實事項之規定處斷。
刑法第二百十七條第一項
偽造印章、印文或署押，足以生損害於公眾或他人者，處三年以下有期徒刑。


司法院資訊處製作；財團法人民間司法改革基金會備份。
